臺灣新北地方法院板橋簡易庭小額民事判決
110年度板小字第2940號
原      告  鄭皓澤  


被      告  詹○欣  
兼  上一人
法定代理人  詹裕德  
            阮氏玉  
被      告  王成輔  

            王文輝  
            劉曜銘  
            陳巨軒  


            林瑋哲  

            蕭博文  
            吳倖全  

            王昇觀  

            黃裕峰  

上列當事人間請求侵權行為損害賠償事件，本院於民國111年2月
10日言詞辯論終結，判決如下：
    主      文
被告詹○欣、王成輔、劉曜銘、陳巨軒、林瑋哲、蕭博文、吳倖
全、王昇觀、黃裕峰應連帶給付原告新臺幣壹拾萬元，及被告詹
○欣、王成輔、劉曜銘、陳巨軒、王昇觀、黃裕峰自民國一一○年
六月十六日起，被告林瑋哲、蕭博文、吳倖全自民國一一○年六
月二十八日起，均至清償日止，按週年利率百分之五計算之利息
。
被告詹○欣、詹裕德、阮氏玉應連帶給付原告新臺幣壹拾萬元及
自民國一一○年六月十六日起至清償日止，按週年利率百分之五
計算之利息。
被告王成輔、王文輝應連帶給付原告新臺幣壹拾萬元，及自民國
一一○年六月十六日起至清償日止，按週年利率百分之五計算之
利息。 
前三項所命之給付，如其中任一項被告已為給付後，他項被告於
該給付範圍內免給付義務。
訴訟費用新臺幣壹仟元由被告連帶負擔。
本判決得假執行。
    理由要領
一、本件被告詹裕德、王成輔、王文輝、陳巨軒、林瑋哲、吳倖
    全、黃裕峰經合法通知，無正當理由未於最後言詞辯論期日
    到場，核無民事訴訟法第386條所列各款情形，爰依原告之
    聲請，由其一造辯論而為判決。
二、原告主張：
　㈠被告詹○欣、王成輔、劉曜銘、陳巨軒、林瑋哲、蕭博文、吳
    倖全、王昇觀、黃裕峰等人（下稱被告劉曜銘等人）於民國
    109年5月底某日共組詐騙集團，以新北市○○區○○街000號3樓
    為詐騙機房，由被告劉曜銘為負責人，負責架設網路設備、
    購買電腦及招募人員，並以月薪新臺幣（下同）3萬元之代
    價，招募被告詹○欣、王成輔、陳巨軒、林瑋哲、蕭博文、
    吳倖全、王昇觀、黃裕峰等人，由被告劉曜銘指揮被告詹○
    欣等人利用通訊軟體「吾聊 」（WOOTALK) ，盜用網路美女
    或型男之照片虛設身分，對原告噓寒問暖藉以吸引其加入通
    訊軟體LINE之投資群組，並以安裝「雷電模擬器或沙河電腦
    程式」之電腦，同時登入多組LINE帳號，一人分飾多角擔任
    機房小幫手（刊登廣告內容）、指導員或投資老師等角色，
    鼓吹原告加入「NEW CENTURY 新世紀」網站（網址：levelc
    lub.net)會員後，以進行網站會員儲值之方式施用詐術，致
    原告陷於錯誤，依被告指示轉帳付款至虛擬帳號或以超商代
    碼支付，若原告欲提領網站儲值金額，則以「加收手續費、
    拒不回應聯絡或儲值帳號有問題」等詐術推託，致原告受有
    損害。
　㈡被告劉曜銘等人共組詐騙集團，對原告施用詐術，致使原告
    陷於錯誤，而依被告指示匯款10萬元，因而受有10萬元之損
    害，又被告劉曜銘等人於詐騙集團內各有職掌、分工合作完
    成詐騙行為，是以應認上開被告全體均應對原告負擔損害賠
    償責任，另被告詹○欣、王成輔於本件詐騙侵權行為時尚未
    滿20歲，應由被告詹○欣之法定代理人即被告詹裕德、阮氏
    玉，及被告王成輔之法定代理人即被告王文輝，與被告詹○
    欣、王成輔連帶負損害賠償之責。
　㈢為此，爰依民法第184條、第185條、第187條等規定，提起本
    件訴訟。並聲明：被告應連帶給付原告10萬元，及自起訴狀
    繕本送達翌日起至清償日止，按週年利率百分之5計算之利
    息。
三、被告部分：
  ㈠被告劉曜銘則以：目前刑事案件還沒有結束，希望刑事案件
    結束後再跟原告私下協商，我們於刑事案件均否認刑事犯行
    ，我不是架設網站的，但確實是管理網站的，且網站還沒實
    際操作，我不清楚為何就有被害人出現等語置辯，並聲明：
    原告之訴駁回。
  ㈡被告詹○欣、阮氏玉則以：同意原告的請求，對於原告之主張
    不爭執。
  ㈢被告蕭博文則以：我們沒有騙人，我原本要負責的角色是找
    圖片，但實際上都還沒開始操作，我也不清楚為何原告會受
    騙而匯款10萬元等語置辯，並聲明：原告之訴駁回。
  ㈣被告王昇觀則以：目前刑事案件還沒有結束，希望刑事案件
    結束後再跟原告私下協商，我們於刑事案件均否認刑事犯行
    ，我沒有在網站裡擔任角色，我只負責做廣告等語置辯，並
    聲明：原告之訴駁回。 
  ㈤被告陳巨軒、黃裕峰則以：目前刑事案件還沒有結束，希望
    刑事案件結束後再跟原告私下協商，我們於刑事案件均否認
    刑事犯行等語置辯，並聲明：原告之訴駁回。  
四、法院之判斷：
  ㈠原告主張因被告劉曜銘等人前揭詐欺取財之行為，致其受有1
    0萬元之損失，被告劉曜銘等人前揭行為已不法侵害原告之
    財產法益，且與原告所受損失間具相當因果關係，而構成民
    事侵權行為等事實，業據提出本院110年度少護字第47號宣
    示筆錄、原告受被告施用詐術指示匯款共10萬元之存款明細
    資料等件為證；又被告詹○欣、阮氏玉對於原告之主張不爭
    執，另被告詹裕德、王成輔、王文輝、林瑋哲、吳倖全就原
    告主張之前揭事實，業於相當時期受合法之通知，而於言詞
    辯論期日不到場，亦未提出準備書狀爭執，依民事訴訟法第
    436條之23、第436條第2項、第280條第3項準用第1項之規定
    ，視同自認，被告劉曜銘、蕭博文、王昇觀、陳巨軒、黃裕
    峰雖以前詞置辯，然其對於自身在集團內負責一定工作分擔
    乙事並未爭執，又原告因受詐騙而匯款10萬元，業據其提出
    前開存款明細資料為據，故被告劉曜銘、蕭博文、王昇觀、
    陳巨軒、黃裕峰辯稱網站尚未開始運作云云，顯係卸責之詞
    ，難以採認，是依本院調查證據之結果，堪信原告前揭主張
    為真。
  ㈡按「因故意或過失，不法侵害他人之權利者，負損害賠償責
    任。」、「數人共同不法侵害他人之權利者，連帶負損害賠
    償責任。不能知其中孰為加害人者亦同。造意人及幫助人，
    視為共同行為人。」、「無行為能力人或限制行為能力人，
    不法侵害他人之權利者，以行為時有識別能力為限，與其法
    定代理人連帶負損害賠償責任。前項情形，法定代理人如其
    監督並未疏懈，或縱加以相當之監督，而仍不免發生損害者
    ，不負賠償責任。」，民法第184條第1項前段、第185條、
    第187條第1項前段分別定有明文。且按民法第185條第1項前
    段之規定，數人共同不法侵害他人之權利者，連帶負損害賠
    償責任。而共同侵權行為人間不以有意思聯絡為必要，數人
    因過失不法侵害他人之權利，苟各行為人之過失行為，均為
    其所生損害共同原因，即所謂行為關連共同，亦足成立共同
    侵權行為（最高法院67年台上字第1737號判例意旨參照）。
  ㈢被告劉曜銘等人加入詐欺集團後，與其他共犯共同對原告行
    詐欺取財犯行，業不法侵害原告之財產權，致原告蒙受金錢
    損失10萬元等情，已如前述，則被告等與其他共犯就原告所
    受10萬元財產上損害，應負連帶賠償責任，故被告劉曜銘等
    人應依民法第185條規定負連帶損害賠償責任，再查，被告
    詹○欣為91年次、被告王成輔為90年次，有個人戶籍資料查
    詢結果可佐，於本件事件發生時，均未滿20歲，然已有識別
    能力，故被告詹○欣之法定代理人即被告詹裕德、阮氏玉，
    及被告王成輔之法定代理人王文輝，就原告所受損害，自應
    分別與被告詹○欣、王成輔連帶負賠償責任，惟法律並無規
    定詹裕德、阮氏玉、王文輝間應成立連帶債務，其乃各基於
    法律規定之不同原因，而對原告各負全部給付之責任，雖其
    給付具有同一之目的，然其中一方為給付，另一方即同免其
    責任，故其性質核屬不真正連帶債務。故原告主張被告均負
    連帶賠償責任，並非有據。
  ㈣末按遲延之債務，以支付金錢為標的者，債權人得請求依法
    定利率計算之遲延利息。給付無確定期限者，債務人於債權
    人得請求時，經其催告而未為給付，自受催告時起，負遲延
    責任。其經債權人起訴而送達訴狀，或依督促程序送達支付
    命令，或為其他相類之行為者，與催告有同一之效力。應付
    利息之債務，其利率未經約定，亦無法律可據者，週年利率
    為百分之5，民法第233條第1項、第229條第2項及第203條分
    別定有明文。本件原告請求被告給付之損害賠償，係以支付
    金錢為標的，且無確定期限及約定利率，故原告請求被告詹
    ○欣、詹裕德、阮氏玉、王成輔、王文輝、劉曜銘、陳巨軒
    、王昇觀、黃裕峰自110年6月16日起，被告林瑋哲、蕭博文
    、吳倖全自110年6月28日起，均至清償日止，按週年利率百
    分之5計算之利息，併應准許。
四、綜上所述，原告依侵權行為損害賠償之法律關係，請求如主
    文第1、2、3項所示，為有理由，應予准許。
五、本件事證已臻明確，兩造其餘之攻擊防禦方法及所提證據，
    於判決結果不生影響，爰不一一論列，併此敘明。
六、本件係適用小額訴訟程序所為被告敗訴之判決，爰依民事訴
    訟法第436條之20，依職權宣告假執行。
七、本件係小額訴訟事件，依民事訴訟法第436條之19第1項規定
    ，確定本件訴訟費用額為第一審裁判費1,000元，由被告連
    帶負擔。
中　　華　　民　　國　　111 　年　　3 　　月　　31　　日
                  臺灣新北地方法院板橋簡易庭
                        法  官  陳怡親
以上正本係照原本作成。
如不服本判決，應於送達後20日內，向本院提出上訴狀，並表明
上訴理由（上訴理由應表明一、原判決所違背之法令及具體內容
。二、依訴訟資料可認為原判決有違背法令之具體事實。），如
於本判決宣示後送達前提起上訴者，應於判決送達後20日內補提
上訴理由書（須附繕本），如未於上訴後20日內補提合法上訴理
由書，法院得逕以裁定駁回上訴。
中　　華　　民　　國　　111　 年　　3　　 月　　31　　日
                        書記官  劉芷寧